【裁判字號】    98,訴,3398
【裁判日期】    990212
【裁判案由】    毒品危害防制條例
【裁判全文】
臺灣板橋地方法院刑事判決              98年度訴字第3398號
公  訴  人  臺灣板橋地方法院檢察署檢察官
被      告  甲○○
上列被告因違反毒品危害防制條例案件，經檢察官提起公訴（98
年度毒偵字第5374號），本院判決如下：
    主  文
甲○○施用第一級毒品，累犯，免刑。扣案之第二級毒品甲基安
非他命壹包（驗餘淨重零點壹伍陸捌公克）沒收銷燬。
    事  實
一、甲○○前因施用第二級毒品案件，經臺灣士林地方法院94年
    度毒聲字第413 號裁定送觀察、勒戒後，認無繼續施用毒品
    之傾向，於民國94年11月25日釋放出所，並經臺灣士林地方
    法院檢察署檢察官以94年度毒偵字第1275號為不起訴處分確
    定。復因施用毒品案件，經本院以97年度簡字第9324號判決
    判處有期徒刑四月確定，嗣於98年4 月17日易科罰金執行完
    畢（再犯本罪構成累犯）；竟仍不知悔改，於98年7 月22日
    下午某時，與藥頭謝嘉娟相約在臺北縣中和市○○路及連城
    路口見面購買甲基安非他命，並在謝嘉娟車上以新臺幣1 千
    元之代價購得第二級毒品甲基安非他命一包（驗餘淨重0.15
    68公克），謝嘉娟並當場免費提供少量毒品供其施用，甲○
    ○即基於施用第一級毒品海洛因及第二級毒品甲基安非他命
    之犯意，在上開車內利用謝嘉娟提供之吸食器併同施用謝嘉
    娟所無償提供之第一級毒品海洛因及第二級毒品甲基安非他
    命一次，嗣於98年7 月22日22時40分許，在臺北縣中和市○
    ○路293 號前為警查獲，並扣得甲基安非安非他命一包（驗
    餘淨重0.1568公克），嗣採尿送驗呈海洛因代謝物嗎啡及甲
    基安非他命陽性反應，始悉上情。而甲○○為警查獲後，向
    警方供出毒品來源為謝嘉娟，並配合警方要約丙○○出面購
    買毒品，再帶同警方在臺北縣中和市○○路附近將丙○○逮
    捕到案並移送法辦，嗣業經臺灣板橋地方法院檢察署檢察官
    以98年度偵字第21112 號對丙○○提起販賣第一級毒品罪及
    意圖販賣而持有第一級、第二級毒品罪之公訴。
二、案經臺北縣政府警察局中和第二分局報請臺灣板橋地方法院
    檢察署檢察官偵查起訴。
    理  由
一、訊據被告就上揭客觀事實均坦認不諱，惟辯稱：我確實有施
    用甲基安非他命，這部分我認罪，但就施用第一級毒品海洛
    因部分，是因為我是在藥頭丙○○的車上用她的吸食器施用
    毒品，是我向丙○○買甲基安非他命時，她另外請我的，我
    不知道那個吸食器裡面還有海洛因，我之前都沒有施用過海
    洛因的紀錄，這次我是在不知情的情況下施用到海洛因的云
    云。惟查：
    (一)按海洛因施用入人體後水解還原成嗎啡，再循嗎啡之代謝
      方式排出體外，業據行政院衛生署藥物食品檢驗局以73藥
      檢壹字第030221號函說明綦詳，且尿液中能否驗出嗎啡陽
      性反應，與其投與量、投與途徑、採尿時間、個人體質及
      檢測方法之靈敏度有關，國外曾有文獻報導注射六毫克之
      海洛因鹽酸鹽，其代謝物嗎啡之平均可檢出時限約為26小
      時，亦經行政院衛生署藥物食品檢驗局於81年9 月8 日以
      （81）藥檢壹字第8114885 號函釋明在案，此均為本院辦
      理毒品案件職務上所深悉之事項。而本件被告為警採尿送
      驗結果，係呈海洛因代謝物嗎啡陽性反應及甲基安非他命
      陽性反應一節，有台灣檢驗科技股份有限公司濫用藥物檢
      驗報告（報告編號：UL/2009/70996 ）及尿液編號及姓名
      對照表各一份在卷可稽（見偵查卷第27-28 頁）。再者，
      前揭尿液檢驗報告載明係以GC／MS（即氣相層析質譜儀分
      析法）方法作為確認檢驗之方式，而該方法之原理係檢品
      經氣化後，通過層析管分離純化，再將純化後之成分循序
      送入質譜儀做個別鑑定。因質譜儀所測定之圖譜，在化學
      上被公認具有指紋特性，故可據以完全判定該檢品係為何
      種化合物。是以本件被告確於採尿前26小時之內有施用第
      一級毒品海洛因一節，應無疑義。
    (二)被告雖辯稱伊於使用藥頭丙○○所提供之吸食器施用毒品
      時，不知吸食器內放置有海洛因，係於不知情之狀況下不
      慎施用到海洛因，當時有證人乙○○在場，可以為我作證
      ，證明我真的不知道丙○○的吸食器內有海洛因云云。惟
      依證人林裕祺於本院審理中證稱：我認得被告，但不熟；
      我也認識丙○○，跟丙○○還蠻熟的；我知道丙○○有在
      施用安非他命，但感覺上沒有在施用海洛因。我不知道被
      告買毒品的事，也沒有看過被告在丙○○的車上施用毒品
      等語以觀（見本院卷第75-77 頁），與被告前揭所辯並不
      相符。再者，海洛因之價格甚為昂貴，與甲基安非他命之
      價格相差頗鉅，此為本院辦理毒品案件職務上所深悉之事
      項，是以本件被告與丙○○之間既無特別情誼，衡諸常情
      ，丙○○又有何必要於未告知被告之情形下，無償提供海
      洛因予被告施用？是以本件丙○○或係對於前來購買毒品
      之被告施以小惠，而提供部分海洛因供被告混同施用，被
      告對此應不可能毫無所悉。從而，被告前揭所辯應非可採
      。
    (三)此外，復有被告購得之甲基安非安非他命一包（驗餘淨重
      0.1568公克）扣案可資佐證；前揭毒品經送鑑定結果，確
      含第二級毒品甲基安非他命之成份一節，亦有交通部民用
      航空局航空醫務中心98年8 月3 日航藥鑑字第0983825 號
      毒品鑑定書一份在卷可按（見偵查卷第29頁，被告對前揭
      證據均同意有證據能力）。
    (四)綜上調查，被告上開所辯尚與常情有違，不足採信，本件
      事證已甚明確，被告施用第一級、第二級毒品之犯行均堪
      予認定。
二、查海洛因、甲基安非他命分別為毒品危害防制條例第2 條第
    2 項第1 款、第2 款所列之第一級、第二級毒品，不得非法
    持有、施用，是核被告所為係犯同條例第10條第1 項、第2
    項之施用第一級、第二級毒品罪。其於施用前後持有毒品之
    行為，應為其施用毒品之犯行所吸收，不另論罪；又被告以
    一施用行為併同施用第一級毒品海洛因及第二級毒品甲基安
    非他命，為想像競合犯，應從一重之施用第一級毒品罪處斷
    ，起訴意旨求予分論併罰，尚有未洽，附此說明。再查，被
    告有如事實欄所示之論罪科刑執行前科，有卷附臺灣高等法
    院被告前案紀錄表一份可按，其受有期徒刑之執行完畢後，
    五年內故意再犯本件有期徒刑以上之罪，為累犯，依法加重
    其刑。爰審酌被告明知施用毒品為法所禁止之行為，仍施用
    毒品，其犯罪之動機、目的、手段均非可取，所為危害身心
    健康，並造成社會問題，惟被告犯後對警方供出毒品來源，
    並配合警方將藥頭丙○○約出，因而使警方順利破獲，而將
    涉嫌販賣毒品之丙○○移送法辦，並經檢察官提起公訴，此
    部分過程業經證人即臺北縣政府警察局中和第二分局員山派
    出所所長鍾國禎警官於本院審理中證述綦詳（詳見本院卷第
    73-74 頁），並有臺北縣政府警察局中和第二分局98年8 月
    1 日北縣警中二刑字第0980033593號刑事案件移送書、臺灣
    板橋地方法院檢察署98年度偵字第21112 號起訴書及丙○○
    之臺灣高等法院被告前案紀錄表各一份在卷可考，足見被告
    於犯後甚具悔意，且有積極行動協助偵查機關查緝販賣毒品
    之重大犯罪，大有俾益於社會治安，其檢舉不法之行為深值
    鼓勵等一切情狀，爰依毒品危害防制條例第17條第1 項前段
    之規定免除其刑。扣案之第二級毒品甲基安非安非他命一包
    （驗後餘重0.1568公克）為本案查獲被告所有之毒品，應依
    法沒收銷燬之。
據上論斷，應依刑事訴訟法第299 條第1 項前段，毒品危害防制
條例第10條第1 項、第2 項、第17條第1 項、第18條第1 項前段
，刑法第11條、第55條、第47條第1 項，判決如主文。
本案經檢察官林常智到庭執行職務。
中    華    民    國    99    年    2     月    12    日
            刑事第二十一庭審判長法  官  陳信旗
                                法  官  俞秀美
                                法  官  許映鈞
以上正本證明與原本無異。
如不服本判決應於收受判決後10日內向本院提出上訴書狀，並
應敘述具體理由。其未敘述上訴理由者，應於上訴期間屆滿後
20日內向本院補提理由書（均須按他造當事人之人數附繕本）
「切勿逕送上級法院」。
                                書記官  阮旭家
中    華    民    國    99    年    2     月    12    日
附錄本案論罪科刑法條全文：
毒品危害防制條例第10條
施用第一級毒品者，處 6 月以上 5 年以下有期徒刑。
施用第二級毒品者，處 3 年以下有期徒刑。

司法院資訊處製作；財團法人民間司法改革基金會備份。
